臺灣臺南地方法院刑事判決
111年度交訴字第180號
公  訴  人  臺灣臺南地方檢察署檢察官
被      告  陳建志



上列被告因公共危險案件，經檢察官提起公訴（111年度撤緩調
偵字第2號），被告於準備程序中就被訴事實為有罪陳述，本院
合議庭裁定由受命法官行簡式審判程序，判決如下：
    主  文
陳建志駕駛動力交通工具發生交通事故致人傷害而逃逸，處有期
徒刑陸月，如易科罰金，以新臺幣壹仟元折算壹日。
    事  實
一、陳建志於民國109年8月14日16時54分許，無照騎乘車牌號碼
    000-0000號普通重型機車（下稱A車），沿臺南市北區開元
    路東往西方向行駛，行經開元路與開元路342巷交岔路口處
    ，本應注意車前狀況，並隨時採取必要之安全措施，而依當
    時天候晴、日間自然光線、柏油路面乾燥、無缺陷及障礙物
    、視距良好，並無不能注意之情形，竟疏未注意及此，適宋
    亞凡騎乘之車牌號碼00-00號大型重型機車（下稱B車），沿
    臺南市北區開元路西往東方向行駛，行經上開交岔路口，亦
    疏未禮讓直行車先行，即貿然左轉，雙方因而發生碰撞，致
    宋亞凡受有左小腿外傷等傷害(過失傷害部分，經撤回告訴
    ，由檢察官為不起訴處分確定)。詎陳建志明知騎乘之A車與
    B車發生碰撞致宋亞凡受傷，竟未採取必要救護措施，亦未
    向警察機關報案，復未提供自身姓名年籍及聯絡方式等資料
    ，即基於肇事逃逸之犯意，逕騎乘A車逃離現場。
二、案經宋亞凡訴由臺南市政府警察局第五分局報告臺灣臺南地
    方檢察署檢察官偵查起訴。
    理  由
一、本件被告陳建志所犯者，非為死刑、無期徒刑、最輕本刑為
    3 年以上有期徒刑之罪，亦非高等法院管轄第一審案件，其
    於準備程序進行中，就被訴事實為有罪之陳述（本院卷第36
    頁），經依法告知其簡式審判程序之旨，並聽取當事人之意
    見後，合議庭爰依刑事訴訟法第273條之1第1項之規定，裁
    定進行簡式審判程序。且依刑事訴訟法第273條之2規定，不
    受同法第159條第1項、第161條之2、第161條之3、第163條
    之1及第164條至第170條所規定證據能力認定及調查方式之
    限制，是本案所引傳聞證據均有證據能力。至本判決所引用
    之非供述證據，與本案均有關連性，亦無證據證明係實施刑
    事訴訟程序之公務員以不法方式所取得，依刑事訴訟法第15
    8條之4之反面解釋，當有證據能力。
二、上揭犯罪事實，迭據被告坦認不諱（警卷第2至3頁；偵卷第
    29至31頁；調偵卷第29至30頁；撤緩調偵卷第23至24頁；本
    院卷第35至37、41至47頁），核與證人即告訴人宋亞凡於偵
    查之證述大致相符（警卷第4至5頁；偵卷第29至31頁），並
    有道路交通事故現場圖、道路交通事故調查報告表㈠、㈡、告
    訴人行車紀錄器錄影光碟1片暨錄影畫面擷圖4張、A車車牌
    辨識系統照片2張、現場及A、B車車損照片24張、告訴人於
    泰安外科診所診斷證明書1紙、A車之公路監理電子閘門證號
    查詢機車駕駛人資料1紙等件在卷可稽（警卷第6至8、14至2
    9、33頁及卷末光碟存放袋），足證被告前揭任意性自白與
    事實相符，堪可採信。從而，本案事證明確，被告上開犯行
    堪以認定，應依法論科。
三、論罪科刑
㈠、按行為後法律有變更者，適用行為時之法律。但行為後之法
    律有利於行為人者，適用最有利於行為人之法律，刑法第2
    條第1項定有明文。本案被告行為後，刑法第185條之4規定
    於110年5月28日修正公布，並自同年月30日生效施行。修正
    前刑法第185條之4規定：「駕駛動力交通工具肇事，致人死
    傷而逃逸者，處1年以上7年以下有期徒刑」；修正後則規定
    ：「駕駛動力交通工具發生交通事故，致人傷害而逃逸者，
    處6月以上5年以下有期徒刑；致人於死或重傷而逃逸者，處
    1年以上7年以下有期徒刑。犯前項之罪，駕駛人於發生交通
    事故致人死傷係無過失者，減輕或免除其刑」，經比較新舊
    法之結果，修正後刑法第185條之4第1項前段規定之法定刑
    為「6月以上5年以下有期徒刑」，顯較被告行為時刑法第18
    5條之4規定之法定刑「1年以上7年以下有期徒刑」有利於被
    告，依刑法第2條第1項但書之規定，自應適用修正後刑法第
    185條之4第1項前段之規定處斷。
㈡、核被告所為，係犯修正後刑法第185條之4第1項前段之駕駛動
    力交通工具發生交通事故致人傷害而逃逸罪。
㈢、爰以行為人之責任為基礎，審酌被告因過失致告訴人受有傷
    害，卻於肇事後擅行離開現場，影響告訴人即時救護之時機
    ，所為實有不該。惟念被告犯後始終坦承犯行，態度尚可，
    並考量被告業與告訴人達成調解，並將賠償金額新臺幣（下
    同）7萬元全部付訖，告訴人亦於調解筆錄表示不追究被告
    責任，此有臺南市○區○○○○○000○○○○○000號調解筆錄、本院
    公務電話紀錄等件在卷可佐（調偵卷第9頁，本院卷第21頁
    ），另考量告訴人過失行為同為本案肇事原因，且為肇事主
    因，有臺南市車輛行車事故鑑定會111年6月28日南市交鑑字
    第1110840108號函暨所附南鑑110849案鑑定意見書存卷可查
    （撤緩調偵卷第31至34頁）；兼衡被告於審理時自陳之教育
    程度與家庭經濟狀況（涉及隱私，不予公開，參本院卷第46
    頁）、素行（詳見卷附臺灣高等法院被告前案紀錄表）等一
    切情狀，量處如主文所示之刑，並諭知易科罰金之折算標準
    。
據上論斷，應依刑事訴訟法第273條之1第1項、第299條第1項前
段，刑法第2條第1項但書、第185條之4第1項前段（修正後）、
第41條第1項前段，刑法施行法第1條之1第1項，判決如主文。　
本案經檢察官陳冠霖提起公訴，檢察官蔡宜玲到庭執行職務。
中　　華　　民　　國　　111 　年　　9 　　月　　27　　日
　　　　　　　　　刑事第五庭    法　官　茆怡文
以上正本證明與原本無異。
如不服本判決應於收受本判決後20日內向本院提出上訴書狀，並
應敘述具體理由。其未敘述上訴理由者，應於上訴期間屆滿後20
日內向本院補提理由書狀（均須按他造當事人之人數附繕本）「
切勿逕送上級法院」。 
　　　　　　　　　　　　　　　　書記官　薛雯庭
中　　華　　民　　國　　111 　年　　9 　　月　　27　　日
附錄本判決論罪科刑法條  
修正後刑法第185條之4第1項
駕駛動力交通工具發生交通事故，致人傷害而逃逸者，處6月以
上5年以下有期徒刑；致人於死或重傷而逃逸者，處1年以上7年
以下有期徒刑。